臺灣臺北地方法院刑事判決　　　　　　 100年度易字第1061號
公　訴　人　臺灣臺北地方法院檢察署檢察官
被　　　告　利繼文
上列被告因毒品危害防制條例案件，經檢察官提起公訴（100 年
度毒偵字第1056號），嗣於本院準備程序中，被告就被訴事實為
有罪之陳述，經告以簡式審判之要旨，並聽取當事人意見後，本
院裁定進行簡式審判程序，判決如下：
    主  文
利繼文施用第二級毒品，累犯，處有期徒刑伍月，如易科罰金，
以新臺幣壹仟元折算壹日。
    事  實
一、利繼文前因施用毒品違反毒品危害防制條例案件，經檢察官
    送勒戒處所觀察、勒戒後，因認無繼續施用毒品之傾向，於
    民國88年4 月22日執行完畢而釋放，並由臺灣臺北地方法院
    檢察署檢察官以88年度偵字第1315號為不起訴處分確定。其
    因轉讓毒品違反毒品危害防制條例案件，經臺灣高等法院以
    88年度上訴字第4551號判處有期徒刑10月確定。另再因施用
    毒品違反毒品危害防制條例案件，經本院於89年6 月20日以
    89年度毒聲字第1375號裁定送觀察、勒戒結果，因認有繼續
    施用毒品之傾向，而經本院於89年7 月28日以89年度毒聲字
    第1861號裁定令入戒治處所施以強制戒治，於90年2 月13日
    因裁定停止戒治而釋放，嗣於90年7 月21日因戒治期滿未經
    撤銷停止戒治而視為執行完畢；公訴部分則由本院以89年度
    易字第2600號判處有期徒刑8 月確定。又因違反稅捐稽徵法
    案件，經本院以92年度易字第690號判處有期徒刑3月確定，
    經與上開宣告之有期徒刑10月合併定應執行刑為有期徒刑 1
    年。另再因施用毒品違反毒品危害防制條例案件，經本院以
    92 年度毒聲字第140號裁定送強制戒治1 年，於執行上開戒
    治中，因認無繼續戒治之必要，經本院以92年度毒聲字第16
    09號裁定停止戒治，所餘戒治期間付保護管束，於93年1 月
    20日保護管束期滿未經撤銷，強制戒治視為執行完畢，並經
    檢察官提起公訴，經本院以92年度易字第1089號判處有期徒
    刑6月確定。以上經宣告及定應執行刑之有期徒刑8月、1 年
    及6月經接續執行，於93年7月27日縮刑期滿執行完畢。其後
    復因施用毒品違反毒品危害防制條例案件，經臺灣高等法院
    以94年度上易字第1434號判處有期徒刑10月確定，並於95年
    10月15日縮短刑期執行完畢。再同因施用毒品違反毒品危害
    防制條例案件，經臺灣板橋地方法院以96年度簡字第655 號
    判處有期徒刑6月確定，於97年3月1 日執行完畢。再同因施
    用毒品違反毒品危害防制條例案件，經本院以96年度易字第
    30 78號判處有期徒刑8月確定，又再因施用毒品違反毒品危
    害防制條例案件，經臺灣板橋地方法院以98年度易字第 510
    號判處有期徒刑7月，與上開宣告之有期徒刑8月接續執行，
    並於98年12月28日縮刑假釋出監，縮刑期滿日期為99年1 月
    15日，因假釋未經撤銷而以已執行完畢論。詎其仍未戒除毒
    癮，復基於施用第二級毒品甲基安非他命之犯意，於99年11
    月7日下午7時許，在新北市○○區○○街286巷2號1 樓住處
    ，以將甲基安非他命置於玻璃球（未扣案）內以火燒烤吸食
    煙霧之方式，施用第二級毒品甲基安非他命1 次。嗣於99年
    11月9日上午2時許，經其同意警方採驗尿液送驗結果，呈第
    二級毒品甲基安非他命陽性反應，因悉上情。
二、案經臺灣板橋地方法院檢察署自動檢舉呈請臺灣高等法院檢
    察署檢察長令轉臺灣臺北地方法院檢察署檢察官偵查起訴。
    理  由
一、本件被告利繼文所犯之罪非死刑、無期徒刑或最輕本刑有期
    徒刑3 年以上之罪，亦非高等法院管轄第一審案件，且於準
    備程序進行中，被告先就被訴事實為有罪之陳述，經告知被
    告簡式審判程序之旨，並聽取檢察官、被告之意見後，本院
    裁定進行簡式審判程序，是本件之證據調查，依刑事訴訟法
    第273條之2規定，不受同法第159條第1項、第161條之2、第
    161條之3、第163條之1及第164條至第170條規定之限制，合
    先敘明。
二、上揭犯罪事實，業經被告利繼文坦承不諱（見本院卷第31頁
    反面），且其於99年11月8 日為警採集之尿液檢體送驗結果
    ，確呈安非他命及高濃度之甲基安非他命類陽性反應，此有
    台灣檢驗科技股份有限公司99年11月22日濫用藥物檢驗報告
    在卷可稽（見臺灣板橋地方法院檢察署100年度毒偵字第226
    號卷第22頁），足認被告任意性自白與事實相符，事證明確
    ，被告犯行堪以認定，應予依法論科。
三、按毒品危害防制條例第20條、第23條將施用毒品之刑事處遇
    程序，區分為「初犯」及「5年內再犯」、「5年後再犯」。
    依其立法理由之說明：「初犯」，經觀察、勒戒或強制戒治
    後，應為不起訴處分或不付審理之裁定；「5 年內再犯」者
    ，因其再犯率甚高，原實施之觀察、勒戒及強制戒治既已無
    法收其實效，爰依法追訴或裁定交付審理。至觀察、勒戒或
    強制戒治執行完畢釋放後，「5 年後再犯」者，前所實施之
    觀察、勒戒或強制戒治已足以遮斷其施用毒品之毒癮，為期
    自新及協助其斷除毒癮，仍適用「初犯」規定，始應先經觀
    察、勒戒、強制戒治之程序。從而依該次修正後之規定，僅
    限於「初犯」及「5 年後再犯」二種情形，應先經觀察、勒
    戒或強制戒治之程序，此乃該條例第10條之例外規定。倘被
    告於5年內已再犯，經依法追訴處罰，縱其第3次（或第3 次
    以上）再度施用毒品之時間，在初犯經觀察、勒戒或強制戒
    治執行完畢釋放5年以後，因與單純之「5年後再犯」之情形
    有別，不合於「5年後再犯」之例外規定；且因已於「5年內
    再犯」，顯見其再犯率甚高，原實施觀察、勒戒或強制戒治
    ，已無法收其實效，即應回歸原則性規定，由檢察官逕行起
    訴，依該條例第10條處罰（最高法院96年度台非字第236 號
    判決意旨及97年度第5 次刑事庭會議決議參照）。查被告有
    如事實欄所示施用毒品紀錄，有臺灣高等法院被告前案紀錄
    表在卷可按，揆諸前開規定及說明，被告所為本件施用二級
    毒品犯行，並無「初犯」規定之適用，而應直接訴追處罰。
四、按甲基安非他命為毒品危害防制條例第2條第2項第2 款明定
    之第二級毒品。核被告所為，係犯毒品危害防制條例第10條
    第2 項之施用第二級毒品罪。被告施用前持有第二級毒品之
    低度行為，為施用之高度行為所吸收，不另論罪。查被告有
    如事實欄所示刑之宣告及執行完畢情形，有上開告前案紀錄
    表在卷可考，其於99年1月15日執行完畢後5年內故意再犯本
    件有期徒刑以上之罪，為累犯，應依刑法第47條第1 項規定
    加重其刑。爰審酌被告前因施用毒品，歷經觀察、勒戒程序
    ，並經追訴審判及執行，惟仍未能完全戒絕毒癮，復再犯本
    件施用毒品罪，其施用毒品對於社會秩序固有間接之影響，
    惟本質上尚屬自我戕害行為，暨被告之素行、生活狀況、智
    識程度、犯後坦承犯行之態度等一切情狀，量處如主文所示
    之刑，並諭知易科罰金之折算標準。至上開未扣案之玻璃球
    雖係被告本件施用毒品所用之物，然無證據證明仍然存在，
    復非義務沒收之物，又另扣案之物品（見同上毒偵卷第13頁
    ），依卷內資料並無證據證明與被告本件犯行有關，爰均不
    予宣告沒收，附此敘明。
據上論斷，應依刑事訴訟法第273條之1第1項、第299條第1 項前
段，毒品危害防制條例第10條第2 項，刑法第11條前段、第47條
第1項、第41條第1項，判決如主文。
本案經檢察官張成業到庭執行職務
中    華    民    國   100    年    5     月    30    日
                       刑事第十四庭  法  官  賴武志
以上正本證明與原本無異。
如不服本判決應於收受送達後10日內向本院提出上訴書狀，並應
敘述具體理由；其未敘述上訴理由者，應於上訴期間屆滿後20日
內向本院補提理由書（均須按他造當事人之人數附繕）「切勿逕
送上級法院」。
                                     書記官  劉麗英
中    華    民    國   100    年    5     月    30    日
附錄本案論罪科刑法條全文：
毒品危害防制條例第10條
施用第一級毒品者，處6月以上5年以下有期徒刑。
施用第二級毒品者，處3年以下有期徒刑。